臺灣高等法院高雄分院民事判決　　　　 95年度再更(一)字第3號
再審原告　　丙○○
　　　　　　甲○○
　　　　　　乙○○○
訴訟代理人　柳聰賢律師
　　　　　　許瑜容律師
再審被告　　丁○○
　　　　　　戊○○○
　　　　　　己○○
　　　　　　庚○○
共　　　同
訴訟代理人　薛西全律師
　　　　　　劉妍孝律師
　　　　　　邱國逢律師
上列當事人間請求損害賠償事件，再審原告對於中華民國91年1
月30日本院89年度上字第17號所為第二審確定判決，提起再審之
訴，本院判決如下：
    主    文
再審之訴駁回。
再審訴訟費用由再審原告連帶負擔。
    事實及理由
一、再審原告主張略以：兩造間請求損害賠償事件，原確定判決
    為再審原告部分敗訴之判決，惟查為原確定判決基礎之本院
    87年度上訴字第1894號及90年度上更(一)字第245 號殺人案刑
    事判決，業經最高法院判決撤銷，並經本院刑事庭以93年度
    上更(二)字第161 號改判再審原告丙○○無罪，嗣經最高法院
    93年度台上字第6534號判決上訴駁回確定在案，爰於30日法
    定期間內依民事訴訟法第496 條第1 項第11款規定提起再審
    之訴，求為判決：(一)原確定判決關於再審原告敗訴部分廢棄
    。(二)廢棄部分，再審被告在前訴訟第一審之訴及其假執行之
    聲請均駁回。
二、再審被告則以：再審原告提起本件再審之訴，僅提出刑事判
    決為證，難謂已合法表明再審事由。且原確定判決係自行調
    查證據認定事實，自無民事訴訟法第496 條第1 項第11款之
    適用。
三、按為判決基礎之刑事判決如因其後之確定裁判有所變更，固
    得依民事訴訟法第496 條第1 項第11款規定，提起再審之訴
    ，惟該款所謂「為判決基礎之刑事判決．．，依其後之確定
    裁判．．已變更者」係指變更前之刑事判決經前訴訟援為判
    決基礎者，始有適用。倘民事確定判決非以變更前之刑事判
    決為其裁判基礎，而係民事法院依證據認定事實而為審判之
    結果，自無民事訴訟法第496 條第1 項第11款規定之適用（
    最高法院63年台上字第2313號判例意旨參照）。
四、經查，本院87年度上訴字第1894號刑事判決認定再審原告丙
    ○○與劉建明及吳介銅基於共同殺人之犯意，或徒手或分持
    球棒、行動電話，毆打再審被告之被繼承人陳建明頭部致死
    等情，而判決再審原告丙○○共同殺人罪，處有期徒刑12年
    部分，固經最高法院90年度台上字第3951號判決撤銷，發回
    本院，本院於90年9 月7 日以90年度上更(一)字第245 號仍判
    決丙○○共同殺人，改處有期徒刑14年，此固亦經最高法院
    93年度台上字第2070號判決撤銷，發回本院，雖本院93年度
    上更(二)字第161 號改判再審原告丙○○無罪，並經最高法院
    93年度台上字第6534號判決上訴駁回確定在案。惟查本件民
    事原確定判決，係以臺灣高雄地方法院檢察署法醫師解剖紀
    錄（報告）中關於陳建明死因之初步鑑定說明，及被害人陳
    建明送醫急救後，由大東醫院及長庚醫院分別出具之診斷證
    明書記載陳建明頭部、背部及腿部身體有多處受傷，且傷勢
    各異，認為鑑定證人裴起林法醫師於刑事程序證述陳建明之
    傷勢係站立中來自不同方向攻擊所致等語，堪予採信，並以
    陳建明之同伴陳明華於刑事偵訊時指述：「吳介銅、劉建明
    、丙○○三人就衝過來，我就拿出我放在駕駛座旁的鋁棒出
    來，．．鋁棒被劉建明搶走，．．接著劉建明與丙○○二人
    就攻擊我，．．我滑倒，爬起來就跑．．，轉頭看他們沒有
    追過來，我就跑回來，看見陳建明已經倒在我的車子前面。
    」等語，認定當時陳明華不敵跑離後，留在現場與陳建明發
    生鬥毆之人，應有吳介銅、劉建明及丙○○等3 人；及以吳
    介銅於刑事程序供述其係持俗稱黑金鋼之行動電話毆擊陳建
    明頭部，未毆打其他部位等語，認定劉建明與丙○○於陳明
    華逃離現場後，見同伴吳介銅正與陳建明鬥毆，即聯手多次
    從不同方向持鋁棒、行動電話等鈍器物重擊陳建明頭部、背
    部及腿部無疑，因而為再審原告不利之判決，係依證據自行
    認定事實而為審判，並非援以上開有罪刑事判決作為其裁判
    基礎，依上開說明，自無民事訴訟法第496 條第1 項第11款
    規定之適用，再審原告自不得據此理由，提起再審之訴。至
    於再審原告指摘原確定判決理由欄之文字與被廢棄之本院刑
    事判決之理由一(二)項文字相同，故而屬純係依該刑事判決為
    基礎云云。惟原確定判決係參酌刑案之卷證及證人之證詞，
    本於兩造之辯論，依據調查證據之結果為辯論，並據為判決
    ，並非援引刑事判決為基礎，業據本院調閱原審卷審核無訛
    ，並論述如上，其理由中之文字，縱有與刑事判決相同之情
    形，只不過是理由述相同而已，與「援引有罪刑事判決作
    為裁判基礎」有關，再審原告上開指訴自有誤會，併此明
    。
五、綜上所述，再審原告依民事訴訟法第496 條第1 項第11款規
    定，提起本件再審之訴，為無理由，應予駁回。
據上論結，本件再審之訴為無理由，依民事訴訟法第505 條、第
449條第1 項、第85條第2 項判決如主文。
中　　華　　民　　國　　96　　年　　1 　　月　　31　　日
                            民事第六庭
                                審判長法官  許明進
                                法      官  謝肅珍
                                法      官  張明振
以上正本證明與原本無異。
如對本判決上訴，須於判決送達後20日內向本院提出上訴狀，其
未表明上訴理由者，應於上訴後20日內向本院提出上訴理由書（
均須按他造當事人之人數附繕本）。上訴時應提出委任律師或具
有律師資格之人之委任狀，並依附註條文規定辦理。
中　　華　　民　　國　　96　　年　　2 　　月　　2 　　日
                                書　記　官  黃琳群
附註：
民事訴訟法第466條之1 ：
對於第二審判決上訴，上訴人應委任律師為訴訟代理人，但上訴
人或其法定代理人具有律師資格者，不在此限。
上訴人之配偶、三親等內之血親、二親等內之姻親，或上訴人為
法人、中央或地方機關時，其所屬專任人員具有律師資格並經法
院認為適當者，亦得為第三審訴訟代理人。第1 項但書及第2 項
情形，應於提起上訴或委任時釋明之。
                                                      q
